臺灣高等法院民事裁定　　　　　　　　 100年度抗字第1781號
抗　告　人　　陳正山
　　　　　　　吳明翰
共　　　同
送達代收人　　薛松雨律師
抗告人因債權人華南商業銀行股份有限公司等與債務人致和新興
業股份有限公司等間清償債務強制執行事件（臺灣板橋地方法院
93年度執字第4927號），對於中華民國100年10月31日臺灣板橋
地方法院100年度事聲字第284號裁定提起抗告，本院裁定如下：
    主  文
抗告駁回。
抗告程序費用由抗告人負擔。
    理  由
一、按共有人出賣其應有部分時，他共有人得以同一價格共同或
    單獨優先承購；又基地出賣時，地上權人、典權人或承租人
    有依同樣條件優先購買之權；土地法第34條之1第4項、第10
    4條第1項前段分別定有明文。上開規定之立法意旨，無非為
    簡化共有關係，或達到使用與所有合一之目的，以促進土地
    之有效利用，具有法定形成權之性質，不容許任意予以剝奪
    ；又法定優先承買權，為法律所明定，不得任意創設。執行
    法院雖將數執行標的合併拍賣，惟並無創設優先承買權之效
    力（最高法院97年台抗字第602號、 98年度台抗字第1001號
    裁定、99年台上字第1699號判決意旨參照)。
二、經查，原法院民事執行處（下稱原執行法院）辦理93年度執
    字第4927號清償債務強制執行事件， 於民國94年2月24日就
    債務人致和新興業股份有限公司所有坐落新北市五股區○○
    ○段坑口小段344、344-7、344-8、344-9、344-10、349、3
    55、355-2、355-4、355-5、355-6、355-7、355-8、370、3
    77-1、349-1、348、348-1地號等18筆土地（下稱系爭土地
    ，各筆持分不一，略載），及門牌號碼新北市○○區○○路
    3段2號、2號之1、2號之2、2號之3等4筆建物（下稱系爭建
    物）進行第二次拍賣程序，經第三人陳吉生拍定（見執行卷
    (一)第304至307、335、339頁）。嗣抗告人經本院97年度重上
    更(一)字第133號民事確定判決確認其二人就系爭344、344-10
    、355-7、370、348地號等5筆土地有共同優先承買權；抗告
    人陳正山另就系爭349、355-2地號等2筆土地有優先承買權
    ；抗告人吳明翰另就系爭344-7、344-8、344-9、355、355-
    6、355-8地號等6筆土地有優先承買權(見執行卷(三)第268至2
    96-1頁)，並據彼等行使優先承買權而於100年7月8日繳清上
    開13筆土地之拍賣價金(見執行卷(三)第315至318頁)。惟抗告
    人並於同日具狀向原執行法院聲請就其餘之系爭348-1、349
    -1、377-1、355-5、355-4地號等5筆土地及系爭建物一併優
    先承買(見執行卷(四)第1頁)。經原執行法院司法事務官作成
    駁回其聲請之處分（下稱原處分），抗告人聲明不服，提出
    異議，復經原法院裁定駁回其異議。
三、抗告意旨雖以：原執行法院係將系爭土地及系爭建物合併以
    一標方式拍賣，伊等既有意願承買全部拍賣標的物，符合原
    執行法院合併拍賣發揮土地經濟效益之初衷，且原執行法院
    係以全部拍賣標的之拍定總價額2成之金額，命伊等繳納保
    證金新台幣(下同)3,046萬元，今卻割裂拍賣標的，除喪失
    合併拍賣之原意外，亦徒增土地、建物分屬不同人法律關係
    之複雜云云。惟查，原執行法院固將系爭土地及系爭建物合
    併拍賣，有拍賣公告可稽(見執行卷(一)第307頁)，惟依首揭
    說明，該合併拍賣之執行方法並無創設優先承買權之效力，
    而抗告人既非系爭348-1、349-1、377-1、355-5、355-4地
    號等5筆土地及系爭建物之法定優先承買權人，即不因上開
    合併拍賣之執行方法而擴及取得上開5筆土地及系爭建物之
    優先承買權，自不影響原拍定人陳吉生就上開5筆土地及系
    爭建物因拍定而取得之買受人地位(見執行卷(三)第303頁)。
    況查，系爭348-1地號土地之共有人即第三人王自強業依土
    地法第34條之1第4項規定，向原執行法院聲請對系爭348-1
    地號土地行使優先承買權，並繳清該筆土地之拍賣價金340
    萬元，有土地登記謄本、原執行法院100年7月7日通知函、
    聲請狀、執行筆錄、原執行法院100年8月17日執行命令、繳
    費收據可稽（見執行卷(三)第358、363頁；執行卷(四)第8、70
    、77頁；本院卷第10頁），倘認抗告人對前揭13筆土地之優
    先承買權效力得擴及於其餘5筆土地及系爭建物，豈非剝奪
    其他法定優先承買權人之優先承買權，揆諸首揭說明，自非
    法所允許。是原裁定駁回抗告人之異議，並無不合，抗告意
    旨指摘原裁定不當，聲明廢棄，為無理由，應予駁回。
四、據上論結，本件抗告為無理由，依強制執行法第30條之1、
    民事訴訟法第495條之1第1項、第449條第1項、第95條、第7
    8條，裁定如主文。
中    華    民    國   100    年    12    月    29    日
                    民事第十二庭
                        審判長法  官  吳謀焰
                              法  官  李昆曄
                              法  官  許紋華
正本係照原本作成。
本裁定除以適用法規顯有錯誤為理由外，不得再抗告。如提起再
抗告，應於收受後10日內委任律師為代理人向本院提出再抗告狀
。並繳納再抗告費新台幣１千元。
中    華    民    國   100    年    12    月    29    日
                              書記官  廖逸柔